臺灣高等法院臺中分院刑事判決　　　　　96年度上易字第43號
上　訴　人　台灣台中地方法院檢察署檢察官
被　　　告　丁○○（原名鍾嘉樺）
　　　　　　甲○○
上列上訴人因被告等詐欺案件，不服臺灣臺中地方法院94年度易
字第2437號中華民國95年11月6日第一審判決（起訴案號：臺灣
臺中地方法院檢察署94年度偵續字第346號），提起上訴，本院
判決如下：
    主  文
上訴駁回。
    事實及理由
一、本案經本院審理結果，認第一審判決諭知被告丁○○（原名
    鍾嘉樺）、甲○○均無罪之判決，並無不當，應予維持，並
    引用第一審判決書記載之理由（如附件）。
二、臺灣臺中地方法院檢察署檢察官上訴意旨略謂：
  (一)誠如被告二人及證人賴倩鈺、黃俊彥證稱，被告所開設之史
    麥特公司無法如期發放九十二年六、七月份薪水，卻又稱公
    司運作一切正常，員工未感受到公司財務危機，二者顯然有
    所矛盾。蓋二個月無法領到薪水，衡諸常情，員工豈有不覺
    公司財務狀況有異之可能？更何況是連續二個月均無法領得
    薪資？原審判決以此遽論史麥特公司並未面臨倒閉危機，實
    不合常理。
  (二)再者，縱使被告曾經帶數名外籍人士至告訴人處，亦無法證
    明該數名外籍人士與被告間存有聘僱關係，更無法證明被告
    確實有派遣其人至告訴人處任教之能力，此亦可能實為被告
    訛詐欺騙告訴人之手法。
  (三)又被告陳稱其確實曾派遣中師「鐘仁豪」至哈佛托兒所，並
    由證人葉玳伶、黃俊彥證稱確有其事。然真正關鍵人物「鐘
    仁豪」卻未見原審傳訊，僅憑其他人之陳述如何證明「鐘仁
    豪」果曾被派遣至告訴人處？顯然採證有違事理。
三、按刑事訴訟法第一百六十一條已於九十一年二月八日修正公
    布，其第一項規定：檢察官就被告犯罪事實，應負舉證責任
    ，並指出證明之方法。因此，檢察官對於起訴之犯罪事實，
    應負提出證據及說服之實質舉證責任。倘其所提出之證據，
    不足為被告有罪之積極證明，或其指出證明之方法，無從說
    服法院以形成被告有罪之心證，基於無罪推定之原則，自應
    為被告無罪判決之諭知（參照最高法院九十二年台上字第一
    二八號判例意旨）。經查，告訴人乙○○於本院準備程序時
    陳稱：九十二年七月有派老師來上課九天或十天等語（見本
    院卷第三三頁），告訴人乙○○於本院審理時陳稱：外籍老
    師上到九十二年七月九日、十日等語（見本院卷第五二頁背
    面），足認被告二人確實曾經派遣外籍老師至哈佛托兒所上
    課，告訴人雖爭執被告二人並未派遣中籍老師來任教等語，
    惟被告確實曾經派遣中籍老師鐘仁豪至哈佛托兒所上課等情
    ，業經證人葉玳伶、黃俊彥於原審到庭證述屬實，而原審曾
    經傳喚證人鐘仁豪，惟證人鐘仁豪並未到庭應訊，據證人鐘
    仁豪之母親向原審法院陳報稱：鐘仁豪長期在大陸工作，無
    法出庭作證等語（見原審卷第一八一頁），本院再次傳喚證
    人鐘仁豪，證人鐘仁豪亦未到庭應訊，而證人鐘仁豪之母親
    再度向本院陳報稱：鐘仁豪長期在大陸工作，不方便出庭做
    證等語（見本院卷第四六頁），經本院查詢證人鐘仁豪之入
    出境資料，證人鐘仁豪確實自九十五年五月七日出境後即未
    再入境，此有證人鐘仁豪之入出境資訊連結作業一件在卷為
    憑（見本院卷第四八頁），足認被告二人所稱鐘仁豪之人確
    有其人，並非渠等虛構之人，自不得僅因證人鐘仁豪傳喚未
    到，即據此作為不利於被告二人之認定。本件檢察官所提之
    各項直接證據及間接證據，就被告二人有無直接、間接共同
    施用詐術之積極或消極行為，均仍有若干合理懷疑未能排除
    ，無從證明被告二人有詐欺之犯行。原審判決對於認定被告
    二人並無檢察官起訴書所指之詐欺犯行，本件應屬民事債務
    糾紛，已經詳為調查審酌，並說明其認定之證據及理由，經
    核均無違證據及經驗法則。原審因此以不能證明被告二人犯
    罪，判決被告二人無罪，經核並無不合。檢察官上訴仍未提
    出適合於證明犯罪事實之積極證據，上訴意旨所稱各節，仍
    無法動搖原判決之基礎，本件上訴為無理由，應予駁回。
四、被告丁○○（原名鍾嘉樺）經合法傳喚，無正當理由未於本
    院審判期日到庭，爰不待其陳述逕行判決，附此敘明。
五、據上論斷，應依刑事訴訟法第三百七十一條、第三百七十三
    條、第三百六十八條，判決如主文。
本案經檢察官丙○○到庭執行職務。
中　　華　　民　　國　　96　　年　　4 　　月　　19　　日
            刑事第十一庭　審判長法　官　陳　朱　貴
                                法　官　何　志　通
                                法　官　胡　文　傑
上列正本證明與原本無異。
不得上訴。
                                書記官  陳　文  琴
中　　華　　民　　國　　96　　年　　4 　　月　　19　　日
